---
title: "Informe Tarea 1"
author: "sebastian valencia botero"
lang: es
date: last-modified
date-format: long
format: 
  html:
    embed-resources: true
    smooth-scroll: true
    theme: Cerulean
    fontcolor: "#2E2E2E"
    toc: true
    toc-location: right
    toc-title: Tabla de contenido
    toc-depth: 3
    code-fold: true
execute:
  echo: true
  warning: false
editor: source
css: estilo1.css
---

# Informe Ejemplo 1

## lectura de serie y graficos

```{r}
air_serie <- leer_serie(AirPassengers, "Box, G. E. P., Jenkins, G. M. and Reinsel, G. C. (1976) Time Series Analysis, Forecasting and Control. Third Edition. Holden-Day. Series G.", 
                        "pasageros(miles)")    # metodo lineal puede
air_grafico <- Graficar_serie(air_serie, 
                              "Monthly totals of international airline passengers, 1949 to 1960.") # tipo 4 tendencia estacional 

```


Serie que muestra datos de frecuencias de pasageros mensualmente desde el 49 hasta el 60.
La serie presenta una clara tendencia y es estacional a lo largo de ella. por lo que se considera como una serie tipo 4

### Correlograma 1
```{r}
air_correlograma <- correlograma(air_serie)
```


Con el correlograma se cofirma visualmente el decrecimiento lento que indica tendencia y de la PACF se puede ver la estacionalidad de la serie por lo que es una serie tipo 4 con tendencia y estacionalidad


### prueba ljun_box sobre la serie con p = o

```{r}

air_ljun <- ljung_box(air_serie$valores, 144, 12)

```


La prueba rechaza $H_0$ por lo que al menos 1 rezago en el periodo estacional es dirente de cero y no hay ruido blanco perceptible


