---
title: "Informe Tarea 1"
author: "sebastian valencia botero"
lang: es
date: last-modified
date-format: long
format: 
  html:
    embed-resources: true
    smooth-scroll: true
    theme: Cerulean
    fontcolor: "#2E2E2E"
    toc: true
    toc-location: right
    toc-title: Tabla de contenido
    toc-depth: 3
    code-fold: true
execute:
  echo: true
  warning: false
editor: source
css: estilo1.css
---

```{r}
# paquetes

library(tidyverse);library(purrr);library(patchwork);library(tsibble);library(kableExtra)


```



# Informe Ejemplo 1

### lectura de serie y graficos

```{r}
nile_serie <- leer_serie(
  Nile,
  fuente = "Durbin, J. and Koopman, S. J. (2001). Time Series Analysis
             by State Space Methods. Oxford University Press.",
  unidad = "flujo de agua (10^8 m³)"
)

p_nile <- Graficar_serie(nile_serie, "Caudal anual del río Nilo 1871–1970")


```

serie que parece aleatoria con cambio estructural


### Correlograma 1
```{r}
corr_nile <- correlograma(nile_serie, m = 20)
```


Corrlograma que tiende decrecimiento lento pero que rapidamente se vuelo cero, puede servir el ingenuo o una media simple

### prueba ljun_box sobre la serie con p = o

```{r}

lb_nile <- ljung_box(corr_nile$acf, T_obs = 100, m = 20, p = 0)
print(lb_nile)

```


La prueba rechaza $H_0$ por lo que al menos 1 rezago en el periodo estacional es diferente de cero y significativo.


### Particion de tramos

```{r}
T_nile      <- nrow(nile_serie)
h_nile      <- min(12L, floor(0.2 * T_nile))   # = 20


tramo_nile_est  <- slice_head(nile_serie, n = T_nile - h_nile)
tramo_nile_veri <- tail(nile_serie, h_nile)

```


### ajuste del modelo ingenuo 

```{r}

# ingenuo

ingenuo_nile_val <- rep(tramo_nile_est$valores[nrow(tramo_nile_est)],
                        h_nile)

```




### ajuste del modelo

```{r}
# ajuste 
modelo_nile <- ajusta_media(tramo_nile_est$valores)

```





### validacion del modelo con pruebas de hipotesis

```{r}
# metricas estimacion para el tramo

res_est_nile <- modelo_nile$residuales
MSE_nile_est  <- mean(res_est_nile^2,  na.rm = TRUE)
MAD_nile_est  <- mean(abs(res_est_nile), na.rm = TRUE)
MAPE_nile_est <- mean(abs(res_est_nile /
                            tramo_nile_est$valores) * 100, na.rm = TRUE)
cat(sprintf("\nMétricas estimación — MSE=%.2f  MAD=%.2f  MAPE=%.2f%%\n",
            MSE_nile_est, MAD_nile_est, MAPE_nile_est))



```
Los errores no 





### Comparacion de pronosticos vs validacion





# informe Ejemplo 2 


### lectura y grafico




### correlograma


### prueba ljun_box sobre la serie con p = o




### particion de tramos



### Ajuste ingenuo


### ajuste de exponencial



### validacion del modelo


### pronosticos vs tramo de mvalidacion


# Ejemplo 3

### lectura y grafico

### Correlograma

### Prueba ljung- box

### particion de tramos

### ajuste del ingenuo

### ajuste modelo

### validacion del modelo

### pronosticos vs validacion



# Ejemplo 4

### lectura y grafico

### Correlograma

### Prueba ljung- box

### particion de tramos

### ajuste del ingenuo

### ajuste modelo

### validacion del modelo

### pronosticos vs validacion



# Ejemplo 5

### lectura y grafico

### Correlograma

### Prueba ljung- box

### particion de tramos

### ajuste del ingenuo

### ajuste modelo

### validacion del modelo

### pronosticos vs validacion


# Ejemplo 6

### lectura y grafico

### Correlograma

### Prueba ljung- box

### particion de tramos

### ajuste del ingenuo

### ajuste modelo

### validacion del modelo

### pronosticos vs validacion




# Ejemplo 7

### lectura y grafico

### Correlograma

### Prueba ljung- box

### particion de tramos

### ajuste del ingenuo

### ajuste modelo

### validacion del modelo

### pronosticos vs validacion


# Ejemplo 8

### lectura y grafico

### Correlograma

### Prueba ljung- box

### particion de tramos

### ajuste del ingenuo

### ajuste modelo

### validacion del modelo

### pronosticos vs validacion



# contra ejemplo con ejemplo 2

### lectura y grafico

### Correlograma

### Prueba ljung- box

### particion de tramos

### ajuste del ingenuo

### ajuste modelo

### validacion del modelo

### pronosticos vs validacion

