---
title: "Informe Tarea 1"
author: "sebastian valencia botero"
lang: es
date: last-modified
date-format: long
format: 
  html:
    embed-resources: true
    smooth-scroll: true
    theme: Cerulean
    fontcolor: "#2E2E2E"
    toc: true
    toc-location: right
    toc-title: Tabla de contenido
    toc-depth: 3
    code-fold: true
execute:
  echo: true
  warning: false
editor: source
css: estilo1.css
---

```{r}
# paquetes

library(tidyverse);library(purrr);library(patchwork);library(tsibble)


```



# Informe Ejemplo 1

## lectura de serie y graficos

```{r}
air_serie <- leer_serie(AirPassengers, "Box, G. E. P., Jenkins, G. M. and Reinsel, G. C. (1976) Time Series Analysis, Forecasting and Control. Third Edition. Holden-Day. Series G.", 
                        "pasageros(miles)")    # metodo lineal puede
air_grafico <- Graficar_serie(air_serie, 
                              "Monthly totals of international airline passengers, 1949 to 1960.") # tipo 4 tendencia estacional 

```


Serie que muestra datos de frecuencias de pasageros mensualmente desde el 49 hasta el 60.
La serie presenta una clara tendencia y es estacional a lo largo de ella. por lo que se considera como una serie tipo 4

### Correlograma 1
```{r}
air_correlograma <- correlograma(air_serie)
```


Con el correlograma se cofirma visualmente el decrecimiento lento que indica tendencia y de la PACF se puede ver la estacionalidad de la serie por lo que es una serie tipo 4 con tendencia y estacionalidad


### prueba ljun_box sobre la serie con p = o

```{r}

air_ljun <- ljung_box(air_serie$valores, 144, 12)

```


La prueba rechaza $H_0$ por lo que al menos 1 rezago en el periodo estacional es diferente de cero y significativo.


### Particion de tramos

```{r}
air_h_tramo <- min(12, (0.2*144)) # por tener tendencia # ciclo es 12
print(air_h_tramo)

tramo_estimado_air <- air_serie |> 
  slice_head(n = nrow(air_serie) - air_h_tramo)
tramo_air_veri <- tail(air_serie, 12)

```


### ajuste del modelo ingenuo 

```{r}
ingenuo_air <- ajusta_media(air_serie$valores)

knitr::kable(
  data.frame(
    Parámetro    = "Media final",
    Valor        = round(ingenuo_air$parametros$media_final, 4)
  ),
  caption = "Parámetros — Media simple"
)
```




### ajuste del modelo cuadratico

```{r}
modelo_tramoES <- ajustar_tendencia(tramo_estimado_air$valores, "cuadratica")


knitr::kable(
  modelo_tramoES$tabla,
  digits  = 4,
  caption = "Coeficientes — Tendencia cuadrática"
)

knitr::kable(
  data.frame(
    Métrica = c("R²", "σ²", "Durbin-Watson"),
    Valor   = c(round(modelo_tramoES$r2,     4),
                round(modelo_tramoES$sigma2, 4),
                round(modelo_tramoES$dw,     4))
  ),
  caption = "Métricas globales — Tendencia cuadrática"
)

```


Se escoge el modelo cuadratico debido a que existe tendencia, la pruena ljung-box demuestra que estadisticamente existen rezagos diferentes a cero 


### validacion del modelo con pruebas de hipotesis

```{r}
validacio_tramoES <- validar_errores(modelo_tramoES, air_serie, m = 12, p = 3)

```
Los errores no 





### Comparacion de pronosticos vs validacion

```{r}
# la diferencia entre los pronosticados y validacion

Air_pronos <- modelo_tramoES$pronosticar(12)
cat("pronosticos  \n")
print(Air_pronos)
cat("Tramo de validacion")
print(tramo_air_veri$valores)


```





